臺灣高等法院民事裁定                 100年度抗字第1725號
抗  告  人  莊榮兆
上列抗告人因與相對人詹駿鴻等間請求損害賠償等事件，聲請訴
訟救助，對於中華民國100 年11月21日臺灣臺北地方法院100 年
度救字第288 號所為裁定，提起抗告，本院裁定如下：
    主  文
抗告駁回。
抗告訴訟費用由抗告人負擔。
    理  由
一、本件聲請及抗告意旨略以：許格非因侵害抗告人專利權勾結
    吳文忠檢察官，衍生張國華法官枉法裁判新臺幣200 萬元，
    相對人與吳文忠檢察官等人有行為分擔共同侵害抗告人專利
    權之事實，憑此即應准予訴訟救助，原審未調閱相對人承辦
    案件全卷，遽認本件與專利權侵害無關，自有違誤。抗告人
    非依民事訴訟法第107 條規定聲請訴訟救助，依特別法優於
    普通法規定，應依專利法第86條憑專利證書即准予訴訟救助
    ，爰請求廢棄原裁定，並准予訴訟救助等語。
二、按當事人無資力支出訴訟費用者，法院應依聲請，以裁定准
    予訴訟救助，民事訴訟法第107 條第1 項前段定有明文。所
    謂無資力，係指窘於生活，且缺乏經濟信用者而言。又此項
    請求救助之事由，應釋明之，亦為同法第109 條第2 項所明
    定。所謂釋明，指當事人提出法院得以即時調查使法院信其
    主張為真實之證據而言。專利法第86條第2 項既規定當事人
    為專利法第85條起訴時，法院應依民事訴訟法之規定，准予
    訴訟救助。則法院准否為訴訟救助，仍應依上開民事訴訟法
    有關訴訟救助要件審酌之，非可一律照准（最高法院92年度
    臺抗字第612 號、93年度臺抗字第27號裁定意旨參照）。又
    法院調查聲請人是否無資力支出訴訟費用，專就聲請人提出
    之證據為之，如聲請人並未提出證據，或依其提出之證據，
    未能信其無資力支出訴訟費用之主張為真實，即應將其聲請
    駁回，並無依職權調查或定期命補正之必要（最高法院26年
    滬抗字第34號判例意旨參照）。
三、抗告人雖以相對人共同侵害其專利權為由提起訴訟，然專利
    法第86條第2 項既規定法院應依民事訴訟法之規定，准予訴
    訟救助，揆諸前揭說明，法院准否為訴訟救助，仍應依上開
    民事訴訟法有關訴訟救助要件審酌之，非可一律照准。茲抗
    告人聲請訴訟救助，並未提出任何證據，以釋明其無資力支
    出訴訟費用之事實，按之上開說明，其聲請訴訟救助，即屬
    無從准許。原審駁回抗告人訴訟救助之聲請，核無不合。抗
    告意旨指摘原裁定不當，求予廢棄，為無理由，應予駁回。
四、據上論結，本件抗告為無理由，爰裁定如主文。
中    華    民    國    100   年    12    月    29    日
                    民事第十四庭
                        審判長法  官  林金村
                              法  官  王麗莉
                              法  官  陳秀貞
正本係照原本作成。
本裁定除以適用法規顯有錯誤為理由外，不得再抗告。如提起再
抗告，應於收受後10日內委任律師為代理人向本院提出再抗告狀
。並繳納再抗告費新台幣１千元。
中    華    民    國   100    年    12    月    29    日
                              書記官  葉國乾